臺灣臺南地方法院刑事判決　　　　　　　 96年度訴字第395號
公　訴　人　臺灣臺南地方法院檢察署檢察官
被　　　告　甲○○
上列被告因違反稅捐稽徵法等案件，經檢察官提起公訴（96年度
偵字第3070號），被告就被訴事實為有罪之陳述，本院裁定進行
簡式審判程序，判決如下：
    主  文
甲○○行使從事業務之人，明知為不實之事項，登載於其業務上
作成之文書，足以生損害於公眾及他人，處有期徒刑參月，如易
科罰金，以銀元參佰元即新臺幣玖佰元折算壹日；又商業負責人
，為納稅義務人以不正當方法逃漏稅捐，處有期徒刑參月，如易
科罰金，以銀元參佰元即新臺幣玖佰元折算壹日，應執行有期徒
刑肆月，如易科罰金，以銀元參佰元即新臺幣玖佰元折算壹日。
    事實及理由
一、本件犯罪事實及證據均引用附件起訴書之記載。
二、核被告所為，係犯刑法第二百十六條、第二百十五條之行使
　　業務登載不實文書罪、稅捐稽徵法第四十七條第三款、第四
　　十一條之商業負責人為納稅義務人以不正當方法逃漏稅捐罪
　　。被告利用不知情之會計人員填製扣繳憑單，並向稅捐機關
　　申報營利事業所得稅，係利用不知情之他人為工具而實施犯
　　罪行為，應依間接正犯論處。被告偽造不實之扣繳憑單後持
　　以行使，偽造之低度行為已為行使之高度行為吸收，不另論
　　罪。又獨資營利事業組織依所得稅法需繳交營利事業所得稅
　　，為稅捐稽徵法之納稅義務人，則其逃漏稅金時，犯罪主體
　　自應為該獨資營利事業組織，而非登記之負責人。又稅捐稽
　　徵法第四十七條第三款所定商業登記法規定之商業負責人應
　　受處罰之規定，係自同法第四十一條轉嫁而來，非因其身分
　　成立之罪，此一處罰主體專指商業登記法規定之商業負責人
　　而言，故在獨資商號以詐術逃漏稅捐時，其負責人仍有稅捐
　　稽徵法第四十七條規定之適用。是被告為商業登記法規定之
　　商業負責人，該商業以不正當方法逃漏稅捐，係犯稅捐稽徵
　　法第四十一條以不正當方法逃漏稅捐罪，依同法第四十七條
　　第三款，應對商業負責人即被告處以徒刑。再稅捐稽徵法第
　　四十七條第三款、第四十一條之納稅義務人以不正當方法逃
　　漏稅捐罪，商業登記法規定之商業負責人係屬代罰之性質，
　　並非因其本身之犯罪而負行為責任，有如上述，故被告所犯
　　上開二罪間，犯意各別，行為互異，罪質互殊，應分論併罰
    。爰審酌被告身為商號負責人，依法有稅納之義務，竟以未
    在職人員申報薪資，以圖減少應報稅額，逃避稅收，惟被告
    逃漏稅捐數額僅六萬餘元，尚非鉅大，虛報人數亦只一人，
    及其事後坦承犯行等一切情狀，量處如主文所示之刑，並定
    其應執行刑，並諭知易科罰金之折算標準。
三、被告行為後，刑法於九十四年一月七日修正，同年二月二日
    公布，且自九十五年七月一日施行，依修正後刑法第二條第
    一項規定：「行為後法律有變更者，適用行為時之法律。但
    行為後之法律有利於行為人者，適用最有利於行為人之法律
    」，被告犯罪時即修正前刑法第四十一條第一項前段規定：
    「犯最重本刑為五年以下有期徒刑以下之刑之罪，而受六個
    月以下有期徒刑或拘役之宣告，因身體、教育、職業、家庭
    之關係或其他正當事由，執行顯有困難者，得以一元以上三
    元以下折算一日，易科罰金」，再依被告行為時易科罰金之
    折算標準，即修正前罰金罰鍰提高標準條例第二條前段（現
    已刪除）規定，就其原定數額提高為一百倍折算一日，則被
    告行為時之易科罰金折算標準，應以銀元三百元折算一日，
    經折算為新臺幣後，應以新臺幣九百元折算為一日。惟依修
    正後刑法第四十一條第一項前段規定：「犯最重本刑為五年
    以下有期徒刑以下之刑之罪，而受六個月以下有期徒刑或拘
    役之宣告者，得以新臺幣一千元、二千元或三千元折算一日
    ，易科罰金」，比較修正前後之易科罰金折算標準，以九十
    五年七月一日修正公布施行前之規定，較有利於被告，則應
    依刑法第二條第一項前段，適用修正前刑法第四十一條第一
    項前段規定，定其折算標準。
四、又被告行為時即修正前刑法第五十一條規定：「數罪併罰，
    分別宣告其罪之刑，依左列各款定其應執行者：」其中第五
    款規定：「宣告多數有期徒刑者，於各刑中之最長期以上，
    各刑合併之刑期以下，定其刑期。但不得逾二十年。」修正
    後刑法第五十一條第五款規定：「宣告多數有期徒刑者，於
    各刑中之最長期以上，各刑合併之刑期以下，定其刑期。但
    不得逾三十年。」比較結果，修正後刑法並非較有利於行為
    人，依刑法第二條第一項前段之規定，仍應依修正前刑法，
    定其應執行之刑。
七、依刑事訴訟法第二百七十三條之一第一項、第三百十條之二
    、第四百五十四條，稅捐稽徵法第四十一條、第四十七條第
    三款，刑法第十一條前段、第二條第一項前段、第二百十六
    條、第二百十五條、修正前第五十一條第五款、修正前刑法
    第四十一條第一項前段、廢止前罰金罰鍰提高標準條例第二
    條，刑法施行法第一條之一第一項，逕以簡易判決處刑如主
    文。
本案經檢察官乙○○到庭執行職務
中　　華　　民　　國　　96　　年　　5　 　月　　18  　日
　　　　　　　　　刑事第十三庭  法　官　陳振謙
以上正本證明與原本無異。
如不服本判決，應於收受送達後10日內向本院提出上訴書狀（應
附繕本）。
　　　　　　　　　　　　　　　　書記官　黃雅雲
中　　華　　民　　國　　96　　年　　5　 　月　　18  　日
附錄本案論罪科刑法條全文
稅捐稽徵法第41條：
納稅義務人以詐術或其他不正當方法逃漏稅捐者，處 5 年以下有
期徒刑、拘役或科或併科新台幣 6 萬元以下罰金。
稅捐稽徵法第47條第3款
本法關於納稅義務人、扣繳義務人及代徵人應處徒刑之規定，於
左列之人適用之：
三  商業登記法規定之商業負責人。
中華民國刑法第215條：
從事業務之人，明知為不實之事項，而登載於其業務上作成之文
書，足以生損害於公眾或他人者，處3年以下有期徒刑、拘役或5
百元以下罰金。
中華民國刑法第216條：
行使第 210 條至第 215 條之文書者，依偽造、變造文書或登載
不實事項或使登載不實事項之規定處斷。
